【裁判字號】    89,易緝,69
【裁判日期】    890429
【裁判案由】    詐欺
【裁判全文】
臺灣高雄地方法院刑事判決                   八十九年度易緝字第六九號
      公  訴  人  臺灣高雄地方法院檢察署檢察官
      被      告  甲○○
右列被告因詐欺等案件，經檢察官提起公訴（七十七年度偵字第三二六八號），本院
判決如左：
    主  文
甲○○無罪。
    理  由
一、公訴意旨如附件起訴書所載。
二、按犯罪事實應依證據認定之，無證據不得推定其犯罪事實，刑事訴訟法第一百五
    十四條定有明文。又刑法第三百三十九條第一項詐欺罪之成立，以意圖為自己不
    法之所有，以詐術使人將本人或第三人之物交付為要件，所謂以詐術使人交付，
    必須被詐欺人因其詐術而陷於錯誤，若其所用方法，不能認為詐術，亦不致使人
陷於錯誤，即不構成該罪，最高法院四十六年台上字第二六０號著有判例，可資
    參照。本件公訴人認被告甲○○涉有詐欺罪嫌，係以告訴人指訴及支票暨退票理
    由單一紙為主要依據。訊據被告雖承認有向告訴人乙○○借貸十五萬元，至今尚
    未償還，且於借款之際已是經濟狀況不佳之事實，惟堅決否認有何詐欺之犯行，
    辯稱：伊與告訴人係多年朋友，因做生意須週轉，告訴人亦知悉其經濟情況，當
    時告訴人願予以協助，始借款予伊等語。
三、經查：告訴人於偵查中自承：被告說要借錢周轉孔急，如不予援手即有倒閉之虞
    ，....... 支票退票被告自此避不見面等語，於本院審理中陳稱被告表示生意須
    用錢，我借他金額忘記，被告做飲料批發生意，基於幫助他，才借錢給他等語，
    足見告訴人對被告之經濟狀況不佳，行將倒閉之事實有所知悉，且於放款之際，
    即知被告係將所借款項用於周轉，清償能力顯然不佳。告訴人既知被告經濟情形
    而仍自願借貸助其度困，顯難認已陷於錯誤，被告亦未施用詐術，況借貸於人週
    轉本有風險，不能因事後無法清償遽認被告借貸之際即心存詐欺。
四、綜上所述，被告於借款之際，即已向告訴人表明係為周轉之用，告訴人亦明知被
    告之清償能力不佳，猶願貸予款項等情觀之，被告並無何施用詐術之行為，告訴
    人亦無何陷於錯誤之情甚明，揆諸前開判例意旨，被告之行為顯與刑法詐欺取財
    罪之構成要件不符，被告所辯應堪採信。此外，復查無其他積極證據足證被告有
    何詐欺之犯行，不能證明被告犯罪，依法應為無罪之諭知。
據上論斷，應依刑事訴訟法第三百零一條第一項，判決如主文。
中    華    民    國     八十九      年      四      月     二十九    日
                                  臺灣高雄地方法院刑事第三庭
                                      法  官   簡  志  瑩
右正本證明與原本無異。
如不服本判決，應於判決送達後十日內，向本院提出上訴狀。
                                      書記官   林  宜  正
中    華    民    國      八十九      年      五      月      二      日


司法院資訊處製作；財團法人民間司法改革基金會備份。
